臺灣高等法院刑事判決　　　　　　　　　　　　　　九十一年度上易字第九九九號
　　上　訴　人
　　即　被　告　丙○○
右上訴人因竊盜等案件，不服臺灣士林地方法院九十年度易字第五九一號，中華民國
九十一年二月十五日第一審判決（起訴案號：臺灣士林地方法院檢察署九十年度偵字
第六六三四號及移送併辦：台灣士林地方法院檢察署九十年度偵字第七八五二號、第
九一Ｏ六號，台灣基隆地方法院檢察署九十年度偵字第二Ｏ三二號、第二三七五號）
提起上訴，本院判決如左：
    主  文
上訴駁回。
    事  實
一、丙○○於民國八十六年間因傷害案件，經判處有期徒刑六月，如易科罰金以三百
    元折算壹日確定，並於八十七年三月三十日執行完畢，猶不知悔改，復於八十九
    年八月十四日上午十一時許，在台北縣板橋市○○路○段一八二巷七弄一號東益
    小客車租賃有限公司（以下簡稱東益公司）營業處，向東益公司承租車號ＡＡ—
    九０八五號白色自用小客車乙部，並簽訂租賃契約，租期一天，並支付租金新台
    幣一千七百元，約定於同年八月十五日還車，詎丙○○竟意圖為自己不法之所有
    ，於八月十五日租約到期後，仍不返還上開小客車，予以侵占入己，而本於所有
    權人之地位，使用該車，供己代步之用，嗣復本於所有權人之地位，於不詳時間
    ，將該車處分棄置在台北市○○區○○街一七０巷六三號前。東益公司於八十九
    年八月十五日，因丙○○未依約還車，查覺有異，遂依其留下之地址及電話尋找
    丙○○無著，迄八十九年九月十七日，始在台北市南港區尋獲小客車。
二、丙○○又另行起意，基於意圖為自己不法所有之概括犯意，先後於：
    (1)九十年五月十日十四時許，在台北縣三重市○○路○段碧華國中停車場內，見
      乙○○所有、車號Ｋ五—六六三六號自用小貨車停放在該處，認有機可乘，即
      持其所有自備之汽車鑰匙一串四支，用其中一支，開啟小貨車車門鎖，予以竊
      取，得手後，駕駛小貨車離開，供己代步使用。嗣於九十年五月十日十五時三
      十分許，駕駛上開小貨車，行經台北縣瑞芳鎮○○○路一巷前，為警當場查獲
      ，並扣得丙○○所有供行竊用之汽車鑰匙一串四支。
    (2)九十年七月二十七日十四時許，在通河街一段三二五巷三十號之一前，因己○○所有之Ｔ七─六三八七號自小貨車鑰匙未取下，丙○○即著手竊取得手後使
      用，嗣於九十年九月三日下午三時四十五分許，在臺北縣蘆洲市○○路二十一
      巷八號前為警查獲。
    (3)丙○○攜帶其所有客觀上足對人之生命、身體造成危害屬兇器之方型鐵條一支
      （一端已磨成一字型）、六角型鐵條一支（一端已磨成一字型）、剪刀一支、
      一字型螺絲起子二支（一端已磨成一字方形）、Ｌ型起子一支（一端已磨成一
      字型），於九十年七月二十七日凌晨五時許，在臺北市萬華區環南市場邊以上
      開螺絲起子撬開Ｋ五－三五八九號小貨車車門，竊取車主戊○○之國民身分證
      及汽車駕駛執照各一枚、高速公路回數票十張、行動電話一支、Ｋ五─三五八
      九號自小客車行照及保險卡各一枚，ＨＭ─一九三九號自小客車行照及保險卡
      各一枚，得手後，丙○○為避免為警查獲，與年約三十餘歲綽號「小真」不詳
      姓名男子，基於變造特種文書之犯意聯絡，於九十年七月二十九日，在臺北市
      嘉興公園內，丙○○將其所竊得之戊○○國民身分證及中華民國汽車駕駛執照
      各一枚及其照片二張，以新臺幣（下同）五千元之代價，委由綽號「小真」不
      詳姓名男子，將丙○○之上開照片接續貼在前開戊○○之國民身分證及中華民
      國汽車駕駛執照上後，再由綽號「小真」不詳姓名男子交予丙○○，足生損害
      於戊○○、戶政機關核發國民身分證及交通監理機關核發汽車駕駛執照之正確
      性。
    (4)丙○○攜帶上開兇器之方型鐵條一支（一端已磨成一字型）、六角型鐵條一支
      （一端已磨成一字型）、剪刀一支、一字型螺絲起子二支（一端已磨成一字方
      形）、Ｌ型起子一支（一端已磨成一字型），於九十年七月三十日十九時許，
      在臺北市士林區○○○街○段一一八號堤防邊，取出其中之兇器一字型螺絲起
      子，撬開車門及電門鎖後，以接電線方式，竊取丁○○使用之ＤＨ─八七九二
      自用小客貨車（登記名義人為其妻陳美華），得手後供已使用。
    (5)丙○○復攜帶上開兇器之方型鐵條一支（一端已磨成一字型）、六角型鐵條一
      支（一端已磨成一字型）、剪刀一支、一字型螺絲起子二支（一端已磨成一字
      方形）、Ｌ型起子一支（一端已磨成一字型），於九十年八月二日十時二十分
      許，在臺北縣泰山鄉○○街、泰林路口，取出其中之兇器一字型螺絲起子，撬
      開甲○○所有車號ＷＥＳ─九一二號輕機車後置物箱，竊取ＷＥＳ─九一二號
      機車後置物箱內之紅色手提袋一只得手（內有甲○○所有之行動電話一支、快
      譯通翻譯機一台、國民身分證一張、健保卡二張、汽車駕駛執照一張、ＷＥＳ
      ─九一二號機車行車執照一張、ＷＥＳ─九一二號機車保險卡二張、家樂福倉
      庫出入證二張、信用卡三張、金融卡一張、現金三百元）。
三、嗣於九十年八月三日十七時三十分許，丙○○駕駛前開竊得之ＤＨ─八七九二自
    用小客貨車於臺北市士林區○○○街○段九號前為警欄查，丙○○即取出上開變
    造之戊○○之國民身分證及中華民國汽車駕駛執照交予員警盤查，行使變造身分
    證及汽車駕駛執照，足以生損害於警員臨檢之正確性及戊○○，後經警識破，並
    在ＤＨ─八七九二自用小客貨車內查獲丙○○所有供行竊使用之方型鐵條一支（
    一端已磨成一字型）、六角型鐵條一支（一端已磨成一字型）、剪刀一支、一字
    型螺絲起子二支（一端已磨成一字方形）、Ｌ型起子一支（一端已磨成一字型）
    ，及贓物戊○○所有之高速公路回數票二張，甲○○所有之行動電話一支、快譯
    通翻譯機一台、國民身分證一張、健保卡二張、汽車駕駛執照一張、ＷＥＳ─九
    一二號機車行車執照一張、ＷＥＳ─九一二號機車保險卡二張、家樂福倉庫出入
    證二張等物品，並扣得經變造貼有丙○○照片之戊○○身分證及汽車駕駛執照各
    一份。
四、案經東益小客車租賃有限公司告訴經臺灣板橋地方法院檢察署檢察官呈請臺灣高
    等法院檢察署令轉及台北縣警察局瑞芳分局移送臺灣士林地方法院檢察署檢察官
    偵查起訴及併案審理。
    理  由
一、訊據上訴人即被告丙○○固坦於前開時、地向東益公司承租ＡＡ—九０八五號白
    色自用小客車一部，然矢口否認有侵占之犯行，辯稱：伊於八十九年八月十九日
    有打電話予吳瑞堂之妻吳李秀玉，要求續租，得吳李秀玉之允許，嗣因欠綽號「
    小邱」之人債務，約租後八、九日在松山永吉路、忠孝東路口，當時債權人「小
    邱」及四、五人強押伊，並將該部汽車強行開離，欲伊還錢始能取車云云，惟查
    ：
    １、被告丙○○右揭侵占ＡＡ—九０八五號白色自用小客車之事實，業據告訴人
        東益公司負責人吳瑞堂於偵、審中指訴綦詳，且有汽車租賃約定書一紙卷可
        稽，該紙汽車租賃約定書內明載租期僅一日即自八十九年八月十四日起至同
  年八月十五日止，此為被告丙○○所自承屬實，而證人即東益公司負責人吳
        瑞堂之妻吳李秀玉於本院證稱：東益公司內僅其一女性，被告丙○○於租期
        過後，即無來電表示欲續租，逾期後即未歸還該部汽車等語（詳原審卷第三
        六頁）。
    ２、被告丙○○於偵查中陳稱該部ＡＡ—九０八五號白色自用小客車為債權人取
        走之時間為承租（即九十年八月十四日）後約三天云云（詳偵緝字第一六五
        號卷第十九頁），於原審調查時就該部汽車債權人取走之時間則陳稱：承租
        後八、九日云云（詳原審卷第三四頁），其就該部承租之汽車為債權人取走
        之時間前後所述不符，是否屬實，已非無疑，再者，被告丙○○對於債權人
        即綽號「小邱」之姓名、連絡方式均諉稱不知情，則其如何清償綽號「小邱
        」之債務，又何以未積極籌款贖車或向警察機關報案或連絡告訴人東益公司
        人員，則是否有綽號「小邱」之人，誠屬可疑，證人即被告丙○○之前妻謝
        美春於原審調查時證稱：「離婚後有車行向我要，我不知道車行（指東益公
        司）為何會有我電話，我向車行稱被告已不住在我家，我已與被告離婚，我
        向車行稱，我若遇見被告會轉告他，後來被告有因他事打電話給我，我告訴
        他車行索車之事，被告稱這事他會自行處理，他會拿錢給車行處理」，核與
        告訴人代表人吳瑞堂所稱以被告行動電話所留號碼聯絡，係一名女子接聽電
        話等語相符，則被告丙○○於接獲其前妻轉告後，所承租之汽車已逾租期，
        且已知悉告訴人已向其催討追還該部租車，卻仍未有返還該部租車之舉措，
        仍一直使用，並棄置於離告訴人營業處甚遠之南港區巷內，顯係不欲告訴人
        尋回而予處分履棄之意，被告丙○○所為係將該部ＡＡ—九０八五號白色自
        用小客車侵占入己之意甚明，被告丙○○所辯，核屬卸詞，不足採信，事證
        明確，侵占犯行可堪認定。
    ３、至於公訴意旨以被告丙○○係以不實之居住地址（台北縣蘆洲市○○○路○
        段二四號三樓）及連絡電話（即00000000號、Ｚ00000000
        0號），而向東益公司承租車號ＡＡ—九０八五號白色自用小客車乙部，並
        簽訂租賃契約，惟被告堅決否認有此部分不實住居所向東益公司承租該部汽
        車，並陳稱其告訴東益公司人員之地址係「台北縣蘆洲市○○○路○段二六
        六號二樓之三」，係告訴人誤載為「台北縣蘆洲市○○○路○段二六二路之
        三」，另契約書上所載「二十四號三樓」則係其住所地之「台北市士林區○○○路○段二巷五五弄廿四號三樓」地址等語，按證人謝美春於原審調查時
        證稱：00000000號、Ｚ000000000號電話號碼均係其與被
        告丙○○離婚前使用，台北縣蘆洲市○○○路○段二六六號二樓之三係其所
        有之房屋，在與被告丙○○離婚前，渠等偶會至該處居住等語，且0000
        0000號電話號碼之登記使用人為謝美春，另Ｚ000000000號電
        話號碼登記名義人亦為謝美春之母陳鈴子，上開二支電話均由謝美春使用中
        ，亦據證人謝美春、陳鈴子於原審證稱屬實，並有中華電信股份有限公司士
        林營業處及臺灣大哥大股份有限公司公函在卷可稽，又參以被告丙○○之臺
        灣士林地方法院檢察署刑案資料查註記錄所載，亦確有「台北縣蘆洲市○○○路○段二六六號二樓之三」居住地址，抑且告訴人代表人吳瑞堂於本院調
        查時亦提出被告丙○○前曾與東益公司承租另部汽車之租賃契約書所載之地
        址確為「台北縣蘆洲市○○○路○段二六六號二樓之三及台北市士林區○○○路○段二巷五五弄廿四號三樓」，則該部ＡＡ—九０八五號白色自用小客
        車之契約書所載之「台北縣蘆洲市○○○路○段二六二之三」應係誤載，是
        被告丙○○應不致於虛構不實住居所之地址而向告訴人詐欺取得該部汽車，
        公訴人認為被告丙○○以不實之居住地址（台北縣蘆洲市○○○路○段二四
        號三樓）及連絡電話（即00000000號、Ｚ000000000號）
        ，向東益公司承租車號ＡＡ—九０八五號白色自用小客車乙部，並簽訂租賃
        契約云云，尚有誤會。
二、訊據上訴人即被告丙○○對於上開竊盜、變造特種文書等之犯行，於警訊及偵查
    、原審中自白屬實，核與被害人乙○○、己○○、戊○○、丁○○、甲○○等人
    指訴失竊之情節相符，並有變造之戊○○國民身分證及中華民國汽車駕駛執照各
    一枚、贓物領據附卷可證，且有鑰匙肆支及方型鐵條一支（一端已磨成一字型）
    、六角型鐵條一支（一端已磨成一字型）、剪刀一支、一字型螺絲起子二支（一
    端已磨成一字方形）、Ｌ型起子一支（一端已磨成一字型）等扣案可資佐證，被
    告此部分事證明確，犯行堪以認定，應依法論科。
三、按方型鐵條（一端已磨成一字型）、六角型鐵條（一端已磨成一字型）、剪刀、
    一字型螺絲起子、Ｌ型起子（一端已磨成一字型）均係質地尖硬，客觀上足對人
    之生命、身體造成危害，自屬兇器，核被告租車不還所為，係犯刑法第三百三十
    五條第一項之侵占罪，被告持鑰匙竊車係犯刑法第三百二十條第一項竊盜罪，被
    告持螺絲起子等物竊車所為，係犯刑法第三百二十一條第一項第三款之攜帶兇器
    加重竊盜罪，被告向警員行使貼有被告照片之戊○○國民身分證及駕駛執照所為
    ，係犯刑法第二百十六條、第二百十二條之行使變造文書罪，被告丙○○所犯接
    續變造戊○○國民身分證及中華民國汽車駕駛執照之行為，為其行使之高度行為
    所所吸收，不另論罪，且此部分與綽號「小真」不詳姓名男子間，有犯意聯絡及
    行為分擔，均為共同正犯，又被告丙○○此部分變造行為與其該次竊取戊○○財
    物之行為，有方法結果之牽連關係，為牽連犯，應從一重之加重竊盜罪處斷，被
    告多次竊盜行為雖有普通、加重竊盜行為，然其基本之竊盜行為，時間緊接，所
    犯罪名相同，顯係出於概括之犯意為之，為連續犯，爰依刑法第五十六條之規定
    擇以刑法第三百二十一條第一項第三款之攜帶兇器竊盜罪論，並加重其刑，又被
    告丙○○除所犯上開竊取被害人乙○○之汽車部分外，其餘之竊盜、行使變造文
    書等行為雖未據公訴人予以起訴，惟此部分與其被訴竊盜罪部分，各有連續、牽
    連犯之裁判上一罪關係，本院自得併予審理。再被告所犯侵占罪與連續攜帶兇器
    加重竊盜罪間，乃犯意各別，行為互殊，為數罪併罰（原審漏未說明，特此補正
    ），又被告丙○○於民國八十六年間因傷害案件，經判處有期徒刑六月，如易科
    罰金以三百元折算壹日確定，並於八十七年三月三十日執行完畢，有臺灣高等法
    院被告前案紀錄表在卷可稽，其於執行完畢後五年之內再犯本件有期徒刑之各罪
    ，均屬累犯，皆應依法加重其刑，並就攜帶兇器加重竊盜罪部分，遞加其刑。
四、原審認被告係犯侵占罪及加重攜帶兇器罪，引用刑法第五十六條、第三百二十一
    條第一項第三款、第三百三十五條第一項、第二百十六條、第二百十二條、第四
    十七條、第五十五條、第五十一條第五款、第三十八條第一項第二款、罰金罰鍰
    提高標準第一條前段（原審漏引刑法第二十八條，特此補正），並審酌被告之品
    行、犯罪動機、目的、手段、所生之危害及犯罪後之態度等一切情狀，分別就侵
    占罪部分量處有期徒刑五月，就加重竊盜罪部分量處有期徒刑一年六月，並定應
    執行有期徒刑一年八月，且就扣案之變造之「戊○○國民身分證及戊○○之中華
    民國汽車駕駛執照」上之被告丙○○照片各一張、鑰匙肆支及方型鐵條一支（一
    端已磨成一字型）、六角型鐵條一支（一端已磨成一字型）、剪刀一支、一字型
    螺絲起子二支（一端已磨成一字方形）、Ｌ型起子一支（一端已磨成一字型）等
    ，均係被告丙○○係所有，為其自承在卷，且係供犯罪所用之物，爰依刑法第三
    十八條第一項第二款規定宣告沒收，其認事用法，均無不當，量刑亦稱妥適，被
    告空言上訴，顯無理由，應予駁回。
五、再被告受合法傳喚（被告已自陳居所地為台北市○○○路○段二巷五五弄二四號
    三樓─見二Ｏ三二號偵查卷第四頁、原審卷第二八頁、本院卷上訴狀），無正當
    理由而未到庭，爰不待其陳述，逕為判決，併此敘明。
據上論斷，應依刑事訴訟法第三百六十八條、第三百七十一條判決如主文。
本案經檢察官李良忠到庭執行職務。
中      華      民      國      九十一    年     五     月    二十二    日
                              臺灣高等法院刑事第十八庭
    審判長法  官  吳      敦
                                        法  官  劉  慧  芬
                                        法  官  吳  明  峰
右正本證明與原本無異。
不得上訴。
                                        書記官  鎖  瑞  嶺
中      華      民      國     九十一   年       五     月   二十二     日
附錄：本案論罪科刑法條全文
刑法第三百三十五條第一項
刑法第三百二十一條第一項第三款
刑法第二百十六條、第二百十二條
